【裁判字號】    89,上易,1035
【裁判日期】    890727
【裁判案由】    贓物等
【裁判全文】
臺灣高等法院高雄分院刑事判決                  八十九年度上易字第一三五號
    上  訴  人
    即  被  告  乙○○
右上訴人因贓物案件，不服台灣高雄地方法院八十九年度易字第六八二號中華民國八
十九年三月廿四日第一審判決（起訴案號：台灣高雄地方法院檢察署八十八年度偵字
第二七八八二號），提起上訴，本院判決如左：
    主  文
原判決關於乙○○部分撤銷。
乙○○無罪。
    理  由
一、公訴意旨略以：被告乙○○明知胡牧群、曾得義藏置於高雄市鼓山區○○○路與
    河西路口之鋼板成品廿九塊係胡牧群、曾得義於民國八十八年十一月十四日凌晨
    五時許，在高雄市三民區○○○路一號高甲○○所經營之「坤泰鋼鐵有限公司」
    竊得之物，竟於同日上午十時許，由曾得義駕駛乙○○所有之ＸＺ－八四四五號
    自用小客車，相偕至上開鋼板成品之藏置地點，將上開鋼板成品搬上車，擬出售
    得款花用，迨載運至高雄市○○區○○路與苓中路時，為警當場查獲，因認被告
    乙○○涉有搬運贓物之罪嫌。
二、按犯罪事實之認定應憑證據，如未能發現相當之證據，或證據不足以證明，自不
    能以推測或擬制之方法以為裁判之基礎，又不能證明被告犯罪者，應為無罪之諭
    知，刑事訴訟法第三百零一條第一項前段定有明文；又刑法上之贓物罪，以認識
    行為客體係贓物為必要，此項認識須存在於行為之際，始足當之。訊據被告乙○
    ○固坦承有以其所有之自用小客車載運上開鋼板成品之事實，惟矢口否認有何搬
    運贓物之犯行，辯稱：伊並不知是贓物，胡牧群、曾得義說該鋼板成品係工地用
    剩下之物，當日係該二人向伊借車，伊不好意思不借，才與他們一起去，伊確實
    不知該物係贓物云云。
三、經查公訴人認被告涉犯刑法搬運贓物罪，無非以同案被告胡牧群、曾得義所竊之
    鋼板為成品，如置於工廠內，依經驗法則，不可能拾獲，而認被告所辯不可採，
    據以提起公訴，然按贓物罪之處罰既係以行為人明知為贓物而仍犯之為犯罪構成
    要件，如行為人主觀上無贓物之認識，縱或有過失誤無贓物之認識，亦難以贓物
    罪相責，上開鋼板成品雖係同案被告胡牧群、曾得義於同日凌晨五時許竊自高甲
    ○○，業據胡牧群、曾得義供認在卷，惟胡牧群、曾得義二人自警訊、偵查以迄
    原審均稱伊等未告知被告乙○○鋼板為竊得之物，茲據曾得義供稱「我不知道乙
    ○○是否知道所載為贓物，但我有跟他說東西是我在路邊拾獲而來」（警卷第三
    頁反面），胡牧群供稱「乙○○不知道是贓物，我與曾得義一同騙他這些鋼板是
    檢來的．．俟到苓雅區被查獲地點，他才知道」（警訊第五頁）、「乙○○不知
    道」（偵查卷第十五頁）、「我當時是邀他去喝酒，他當時不知道，乙○○未問
    鋼板何來，我告訴他是檢來的，以請乙○○喝酒為由向他借車，他才開車出來，
    是要請乙○○喝酒，在車上我跟曾得義講先把鋼板賣掉，再去喝酒，我們去找乙
    ○○時還在睡覺，他前晚喝酒，所以全身酒味還在酒醉，由我和曾得義一起搬，
    乙○○並沒有搬」（原審卷第卅四、卅五頁）等語觀之，被告既係應邀喝酒而隨
    行，胡牧群、曾得義中途前往搬運鋼板，僅告知係檢來之物，被告主觀上有無贓
    物之認識已堪質疑，且被告又未實施搬運之行為，縱被告乙○○對於胡牧群、曾
    得義從事何種工作並不清楚，或明知渠等二人家裡並非開設鐵工廠為業等情，亦
    非得以此推論被告乙○○應明知胡牧群、曾得義所稱鋼板是檢來的為不可信，且
    被告應邀同行時已是上午十時許，胡牧群、曾得義於白晝時分處理事務，且僅載
    運其中之十三塊，與一般人處理贓物乘夜晚無人時儘速處理之方式有別，胡牧群
    、曾得義既未告知係贓物，被告辯稱主觀上無贓物確切之認識，難認有悖常情，
    故自非得以被告在查獲贓物之現場而推認其有參與或明知搬運者為贓物，揆諸首
    開說明，既無證據足資證明有被訴之贓物罪犯行，自應為無罪之諭知，原審以乙
    ○○未能確知胡牧群、曾得義所從事工作之類別，及明知渠等家中並無從事鐵工
    廠之事業，而推論被告乙○○應可知該等鋼板係屬來路不明之贓物而為有罪之認
    定即有違誤，被告上訴否認犯罪，為有理由，自應由本院予以撤銷改判。
據上論斷，應依刑事訴訟法第三百六十九條第一項前段、第三百六十四條、三百零一
條第一項判決如主文。
本案經檢察官林應華到庭執行職務。
中    華    民    國     八十九     年       七       月     二十七     日
                              臺灣高等法院高雄分院刑事第五庭
                                  審判長法官  吳水木
                                        法官  洪慶鐘
                                        法官  惠光霞
右正本證明與原本無異。
不得上訴。
                                      書記官  高惠珠
中    華    民    國     八十九     年       七       月    二十九      日
                                                                        Ａ


司法院資訊處製作；財團法人民間司法改革基金會備份。
